【裁判字號】    95,易,593
【裁判日期】    951030
【裁判案由】    竊盜
【裁判全文】
臺灣桃園地方法院刑事判決               95年度易字第593號
公  訴  人  台灣桃園地方法院檢察署檢察官
被      告  乙○○
                      室）
上列被告因竊盜案件，經檢察官聲請簡易判決處刑（95年度偵字
第2058號），本院認有刑事訴訟法第451 條之1 第4 項但書第3
款之情形，改行通常訴訟程序，茲判決如下︰
    主  文
乙○○無罪。
    理  由
一、公訴意旨略以：被告乙○○意圖為自己不法之所有，於民國
    95年1 月1 日中午12時30分許，在新竹縣竹東鎮○○路327
    巷8 號，竊取丙○○停放於該處之車號PJS-927 號重型機車
    車牌乙面，得手懸掛於自己所有原車號F67-052 號（車牌經
    警查扣）之重型機車後使用，嗣於同年1 月7 日下午1 時30
    分許，在桃園縣桃園市○○路348 號前，為警攔檢查獲，案
    經桃園縣政府警察局桃園分局報告偵辦，因認被告涉犯刑法
    第320條第1 項之竊盜罪。
二、按犯罪事實應依證據認定之，無證據不得認定犯罪事實。又
    不能證明被告犯罪者，應諭知無罪之判決，刑事訴訟法第15
    4 條第2 項、第301 條第1 項分別定有明文。又事實之認定
    ，應憑證據，如未能發現相當證據，或證據不足以證明，自
    不能以推測或擬制之方法，為裁判基礎（最高法院40年台上
    字第86號判例意旨參照）；又認定犯罪事實所憑之證據，雖
    不以直接證據為限，間接證據亦包括在內，然而無論直接證
    據或間接證據，其為訴訟上之證明，須於通常一般之人均不
    致有所懷疑，而得確信其為真實之程度者，始得據為有罪之
    認定，倘其證明尚未達到此一程度，而有合理之懷疑存在而
    無從使事實審法院得有罪之確信時，即應由法院為諭知被告
    無罪之判決（最高法院76年台上字第4986號判例意旨參照）
    。
三、本件檢察官認被告涉犯前揭罪名，無非係以：被害人丙○○
    於警詢時之指述於95年1 月1 日發現其所有之PJS-927 號機
    車車牌失竊、贓物認領保管單一紙、遭竊取之車牌照片四張
    ，及被告為警查獲時於騎乘之F67-052 號機車扣得上開失竊
    車牌懸掛其上，及被告辯稱：該車牌係其將機車借予姓名年
    籍不詳綽號「阿義」之友人使用，阿義表示會幫其新領車牌
    ，車輛還回後車牌即掛在車上，並未竊取前開車牌云云，而
    被告於偵查中供述不知阿義年籍亦無聯絡電話，借車時亦未
    交予阿義行照等語，衡諸常情，出借車輛予他人，多係與對
    方有相當信任之程度方會出借，當不致對該人之年籍毫無所
    悉，同時若係要求他人代辦車牌，亦應交付行照等證件，認
    被告所辯顯與常情不符，推論被告涉犯竊盜犯行。
四、惟查：
（一）被告迭於警詢、檢察官偵訊時及本院審理時均堅決否認有
      何竊盜犯行，辯稱：伊機車前因遭監理站註銷車牌並經員
      警舉發扣下車牌，後係其高中同學「阿義」於94年12 月
      24日左右向伊借機車，於94年12月31日晚間11時許還伊車
      時，車上即掛用該失竊車牌，有懷疑是「阿義」偷來的，
      但心想不會被查獲且沒有車牌，所以才會繼續騎乘此車等
      語；於檢察官偵訊時亦坦認知道車牌係「阿義」竊得，但
      因為沒有車牌，不知道如何處理等語。嗣於本院調查時則
      指明「阿義」即為甲○○，係伊新竹光復中學之同班同學
      ，僅短暫同班，後來休學等語。
（二）經本院函詢新竹市私立光復高級中學附設進修學校，該校
      函覆表示：該校確有「甲○○」就讀93年度第一學期餐飲
      科，於第一學期就讀完後即辦理休學等情，有該校95年3
      月20日竹光復補字第09500000275 號函文一紙在卷可稽（
      見95桃簡字第453 號卷第13頁），是被告尚能明確供述「
      阿義」之姓名年籍，且經本院查有實據，可認被告，上開
      辯解尚非子虛；又本院先後於95年4 月14日、同年5 月1
      日、同年7 月26日傳喚甲○○到庭，傳票分別由其父、母
      簽收，迄經本院拘提亦未獲，卻均未到庭，則若非甲○○
      就本件竊盜案件涉案程度頗高，則何以經本院多次合法傳
      喚均未到庭說明？亦可徵被告所述應非卸責杜撰之詞。
（三）又被害人丙○○係於95年1 月1 日中午12時30分許欲前往
      騎乘機車時，始發現渠機車車牌遭竊，而渠機車停放失竊
      地點已有二至三天以上等情，為被害人於警詢指述在卷，
      並經本院電話聯繫確認在案，是被告所辯收受該失竊車牌
      時間為94年12月31日一節，亦非無可能，自無從據此指摘
      被告之辯解有何與事證不符之處。
（四）此外，亦查無其他積極證據足認本件失竊車牌確係被告所
      竊取，則揆諸前開說明，被告之竊盜犯行自仍有合理之懷
      疑存在，尚屬不能證明，依首開法律規定及判例所示，應
      當諭知無罪之判決。
（五）又縱認被告係涉犯收受贓物罪嫌，然按常業竊盜罪與收受
      贓物罪，二者非特社會事實歧異，及法律所賦予之評價亦
      不相同，殊非具有犯罪事實同一性之案件甚明（最高法院
      84年度台上字第2216號判決意旨參照），是普通竊盜罪與
      收受贓物罪二者間當亦非同一案件，是被告收受贓物犯行
      既未經起訴，本院自無從變更起訴法條予以審理，末此敘
      明。
五、職權告發部分：就被告涉犯收受贓物罪嫌及甲○○涉犯竊盜
    罪嫌，本院另依職權告發，由檢察官依法偵辦。
據上論斷，應依刑事訴訟法第452 條、第301 條第1 項，判決如
主文。
本案經檢察官鄭東峰到庭執行職務。
中      華      民      國    95   年    10   月  30  日
                刑事十二庭  審判長法  官  游  紅  桃
                                  法  官  江  俊  彥
                                  法  官  陳  雪  玉
以上正本證明與原本無異。
如不服本判決，應於判決送達後10日內向本院提出上訴狀（應附
繕本），上訴於臺灣高等法院。
                                  書記官  戴  育  萍
中    華    民    國    95    年    10    月    31    日


司法院資訊處製作；財團法人民間司法改革基金會備份。
